【裁判字號】    88,訴,1665
【裁判日期】    890201
【裁判案由】    偽造文書等
【裁判全文】
臺灣臺北地方法院刑事判決              八十八年度訴字第一六六五號
    公  訴  人  臺灣臺北地方法院檢察署檢察官
    被      告  丙○○○
右列被告因偽造文書等案件，經檢察官提起公訴（八十八年度偵字第二一七五二號）
，本院判決如左：
    主      文
丙○○○連續行使偽造私文書，足以生損害於他人，處有期徒刑陸月。
    事      實
一、丙○○○於民國八十三年八月十五日，在台北市○○街一三四號，召集連會首在
    內，計六十三會之互助會一起，約定每人每會新台幣（下同）二萬元，每月十五
    日開標，三十會過後，每月改為一日及十五日開標，採內標方式標會。詎丙○○
    ○因受其他互助會倒會波及，造成週轉不靈，於八十五年間竟意圖為自己不法之
    所有，並基於概括之犯意，於其會期內之開標日，在上址先後六次偽造該互助會
    單上編號第八、九號之「阿鈴」、第十六、十七號之「阿娟」、第三十七號之「
    阿華」、第四十五號之「豆菜」之署押，並填寫四千四百元或四千五百元之數字
    為利息（確切日期及金額，丙○○○已不復記憶）, 充為標單，參與競標並得標
    ，使其他活會會員陷於錯誤，而繳付一萬五千五百元或一萬五千六百元之活會會
    款予丙○○○，詐取金額約三百餘萬元，足以生損害於「阿鈴」、「阿娟」、「
    阿華」及「豆菜」等人。迨八十六年十月間，該互助會應僅餘包括會員丁○、甲
    ○○、林玟伶、黃阿民、鍾美足在內之十七個會次活會時，丙○○○宣布該互助
    會停標，惟卻有會員主張尚餘二十三會次活會，始發覺上情。
二、案經甲○○、丁○訴由台北市政府警察局松山分局移送臺灣臺北地方法院檢察署
    檢察官偵查起訴。
    理      由
一、訊據被告丙○○○對於右揭犯罪事實坦承不諱，核與告訴人甲○○、乙○○○於
    審理中指訴之情節相符，且有會單影本一紙在卷可考，事證明確，被告犯行足堪
    認定。
二、按民間互助會之會員於空白紙上書寫競標會員姓名及一定之金額，出示以競標，
    依我國民間互助會之習慣，即表示該會員欲以該金額為利息競標，該標單即係刑
    法第二百二十條第一項之文書，被告偽造並持以行使以供詐取會款，核其所為，
    係犯刑法第二百十六條、第二百二十條第一項、第二百十條之行使偽造私文書罪
    ，及同法第三百三十九條第一項之詐欺取財罪；其偽造署押係偽造私文書之部份
    行為，偽造私文書之低度行為復為行使偽造私文書之高度行為所吸收，均不另論
    罪。被告先後六次行使偽造私文書及詐欺之犯行，均時間緊接，方法相同，觸犯
    構成要件相同之罪名，顯係基於概括犯意為之，均為連續犯，應依刑法第五十六
    條之規定以一罪論，並加重其刑。又被告以冒標行為詐騙多數活會會員而成立數
    詐欺取財罪，為想像競合犯，應依刑法第五十五條之規定從一情節最重之詐欺取
    財罪處斷；再被告係以偽造標單為方法達其詐欺取財之目的，所犯行使偽造私文
    書罪與詐欺取財罪間，有方法結果之牽連關係，應依刑法第五十五條之規定從一
    重之連續行使偽造私文書罪處斷。爰審酌被告詐得金額高達三百餘萬元，犯罪所
    生損害嚴重，惟犯罪後坦承犯行，態度良好，及其犯罪之目的、手段暨已與前開
    互助會多數會員和解，有和解書在卷足憑等一切情狀，量處如主文之刑，以示懲
    儆。又前開偽造之標單，業已滅失，已據被告供承在卷，爰不為沒收之諭知，附
    此明。
據上論斷，應依刑事訴訟法第二百九十九條第一項前段，刑法第五十六條、第二百十
六條、第二百二十條第一項、第二百十條、第三百三十九條第一項、第五十五條，罰
金罰鍰提高標準條例第一條前段判決如主文。
本案經檢察官柯宜汾到庭執行職務
中      華      民      國      八十九      年     二     月     一     日
                                      臺灣臺北地方法院刑事第四庭
                                          法  官  金學坪
右正本證明與原本無異。
如不服本判決，應於判決送達後十日內，向本院提出上訴狀。
                                          書記官  孫捷音
中      華      民      國      八十九      年     二     月     八     日
附錄本案論罪科刑法條：
刑法第二百十六條
行使第二百十條至第二百十五條之文書者，依偽造、變造文書或登載不實事項或使登
載不實事項之規定處斷。
刑法第二百十條
偽造、變造私文書，足以生損害於公眾或他人者，處五年以下有期徒刑。
刑法第二百二十條
在紙上或物品上之文字、符號、圖畫、照像，依習慣或特約，足以為表示其用意之證
明者，關於本章及本章以外各罪，以文書論。
錄音、錄影或電磁紀錄，藉機器或電腦之處理所顯示之聲音、影像或符號，足以為表
示其用意之證明者，亦同。
稱電磁紀錄，指以電子、磁性或其他無法以人之知覺直接認識之方式所製成之紀錄，
而供電腦處理之用者。
刑法第三百三十九條
一意圖為自己或第三人不法之所有，以詐術使人將本人或第三人之物交付者，處五年
  以下有期徒刑、拘役或科或併科一千元以下罰金。
二以前項方法得財產上不法之利益或使第三人得之者亦同。
三前二項之未遂犯罰之。


司法院資訊處製作；財團法人民間司法改革基金會備份。
